【裁判字號】    98,交聲,3752
【裁判日期】    981130
【裁判案由】    違反道路交通管理處罰條例聲明異議
【裁判全文】
臺灣臺北地方法院交通事件裁定        98年度交聲字第3752號
原處分機關  臺北市交通事件裁決所
異  議  人
即受處分人  甲○○
上列受處分人因違反道路交通管理處罰條例案件，對於臺北市交
通事件裁決所98年9月18日所為之裁決（北市裁罰字第裁00-0000
00000號）聲明異議，本院裁定如下：
    主  文
異議駁回。
    理  由
一原處分機關處分理由略以：異議人即受處分人甲○○於民國96
  年1 月9 日違反道路交通管理處罰條例第63條第3 項（半年記
  點6 點），依同條例第24條第1 項規定，應接受道路交通安全
  講習，惟異議人無正當理由不依所通知應參加講習之日接受道
  路交通安全講習，為臺北市政府交通局依同條例第24條第3 項
  前段規定舉發，因而依違反道路交通管理處罰條例第24條第3
  項規定裁處罰鍰新臺幣（下同）1800元。
二異議理由略以：異議人乃緬甸僑生，經常搬家沒有固定的通訊
  地址，又無登記戶籍地址，因而未收到要參加安全講習之通知
  ，經上網查詢才知已被裁罰新臺幣1800元，惟異議人經濟能力
  不佳，且已定於98年10月12日要去補參加安全講習，故懇請撤
  銷該裁罰云云。
三本院判斷
(一)按汽車駕駛人有第24條第1 項各款、第2 項情形之一或本條例
  其他條款明定應接受道路交通安全講習者，無正當理由，不依
  規定接受道路交通安全講習者，處1800元罰鍰。經再通知依限
  參加講習，逾期6 個月以上仍不參加者，吊扣其駕駛執照6 個
  月，道路交通管理處罰條例第24條第3 項定有明文。又道路交
  通安全講習辦法第16條第1 項、第2 項明定，汽車駕駛人於接
  獲道路交通安全講習通知後，應按指定日期攜帶講習通知單、
  駕駛執照或國民身分證前往講習場所報到參加講習。如因病、
  服役、服刑、受保安感訓處分或動員機關之召集或徵集，或其
  他正當理由，無法參加講習時，應於接獲講習通知後，由其本
  人或家屬或服務之公司行號以書面檢同有關證明文件或其影本
  ，向辦理講習單位申請延期講習。汽車駕駛人無正當理由不參
  加道路交通安全講習或經再通知仍不參加者，依道路交通管理
  處罰條例第24條第3 項、第4 項之規定處罰。
(二)又行政程序法第78條第1 項規定：「對於當事人之送達，有下
  列各款情形之一者，行政機關得依申請，准為公示送達︰一應
  為送達之處所不明者。二於有治外法權人之住居所或事務所為
  送達而無效者。三於外國或境外為送達，不能依第86條之規定
  辦理或預知雖依該規定辦理而無效者。」第2 項：「有前項所
  列各款之情形而無人為公示送達之申請者，行政機關為避免行
  政程序遲延，認為有必要時，得依職權命為公示送達。」第80
  條：「公示送達應由行政機關保管送達之文書，而於行政機關
  公告欄黏貼公告，告知應受送達人得隨時領取；並得由行政機
  關將文書或其節本刊登政府公報或新聞紙。」第81條：「公示
  送達自前條公告之日起，其刊登政府公報或新聞紙者，自最後
  刊登之日起，經20日發生效力；於依第78條第1 項第3 款為公
  示送達者，經60日發生效力。但第79條之公示送達，自黏貼公
  告欄翌日起發生效力。」本件異議人駕駛執照登記之地址，自
  97年10月2 日起即為「臺北市松山區○○○路133 號3 樓」，
  迄今未曾向監理單位申請變更地址，有公路監理電子閘門查詢
  結果1 份在卷可憑，顯見異議人雖無戶籍址，惟其就與駕駛行
  為相關之事項，應有以上址為聯絡處所之意。又本件經臺北市
  監理處先後以96北市交汽字第20369612100441號講習通知單，
  通知異議人應參加96年12 月10 日之交通講習；以97北市交汽
  字第20369707070992號講習通知單，通知異議人應參加97年7
  月7 日之交通講習；以98年北市交監字第20369801190112號講
  習通知單，通知異議人應參加98年1 月19日之交通講習。然因
  前址為中國青年救國團臺北市團務指導委員會，經郵務人員於
  96年10月22日、97年6 月5日 、97年12月17日、後至前址查訪
  後，異議人並未居住於該處，亦無得代為受領之人，而均退回
  臺北市監理處。就本件而言，異議人於我國並未設籍，故臺北
  市監理處除依其駕駛執照登記之址送達外，並無其他探查之方
  法，自屬前述條文所定「應受送達之處所不明」之情形。是臺
  北市監理處將通知異議人應接受98年6 月1 日交通講習之通知
  ，於98年4 月3 日於臺北市政府公告欄黏貼公告，並將節本刊
  登於98年4 月17日出版之臺北市政府公報，參照前述規定，前
  項送達於最後刊登日即98年4 月17日起經20日，發生送達之效
  力，而合法送達。
(三)再汽車車身式樣、輪胎隻數或尺寸、燃料種類、座位、噸位、
  引擎、車架、車身、頭燈等設備或使用性質、顏色、汽車所有
  人名稱、地址等如有變更，均應向公路監理機關辦理登記，道
  路交通安全規則第23條第1 項定有明文。異議人既抗辯其經常
  搬家沒有固定的通訊地址，又無登記戶籍地址，原應隨時向監
  理機關陳報新居所，辦理申報變更登記，以俾監理機關依新址
  送達文書，況異議人前有多次違規前科，亦非首次接受監理機
  關相關文書之送達，其未依前述規定辦理變更籍址，致生嗣後
  未能親自收受通知單之不利益事由，應歸責於其自身，異議人
  前述辯解，不足為免責之理由。
(四)綜上所述，異議人確有汽車駕駛人經再通知依限參加講習逾期
  6 個月以上仍不參加之違規行為，原處分機關之裁處並無不當
  ，本件異議為無理由，應予駁回。
四依道路交通管理處罰條例第87條第2 項，道路交通案件處理辦
  法第19條，裁定如主文。
中    華    民    國    98    年    11    月    30    日
                        交通法庭法  官   邱蓮華
上正本證明與原本無異。
如不服本裁定，應於裁定送達後5日內向本院提出抗告狀。
                                書記官   葉宜玲
中    華    民    國    98    年    11    月    30    日

司法院資訊處製作；財團法人民間司法改革基金會備份。
